臺灣高雄地方法院刑事判決
110年度交易字第59號
公  訴  人  臺灣高雄地方檢察署檢察官
被      告  孫恩慈


上列被告因過失傷害案件，經檢察官提起公訴（110年度偵字第1
1070號），本院判決如下：
    主  文
孫恩慈犯無駕駛執照駕車因過失致人受傷罪，處拘役伍拾日，如
易科罰金，以新臺幣壹仟元折算壹日。
    事  實
一、孫恩慈未考領普通重型機車駕駛執照，於民國109年10月15
    日15時16分許，騎乘車牌號碼000-0000號普通重型機車沿高
    雄市三民區大豐二路由東往西方向行駛，行經大豐二路59號
    前時，適有蘇○○騎乘車牌號碼000-000號普通重型機車沿同
    方向行駛在左側，2人均騎乘在大豐二路之外側車道。孫恩
    慈本應注意於多車道欲左轉彎時，應在距離交岔路口30公尺
    前即駛入內側車道，且若欲超車時，不得在前行車之右側超
    車，並應於超車時保持適當之間隔，而依當時天候晴、日間
    自然光線，柏油路面乾燥、無缺陷、無障礙物，視距良好之
    情形下，並無不能注意之情事，竟疏未注意，貿然在外側車
    道向左偏行超越原先同向行駛在旁之蘇○○，欲左轉至對向之
    正興國小，蘇○○見狀閃避不及，蘇○○之機車右側車身因而與
    孫恩慈之機車左側車身發生碰撞，蘇○○人車倒地，致受有左
    側鎖骨胸骨端非移位閉鎖性骨折之傷害。孫恩慈於車禍發生
    後，犯罪未被發覺前，在現場等候並於警方到場時，自首而
    受裁判。
二、案經蘇○○訴由高雄市政府警察局三民第二分局報告臺灣高雄
    地方檢察署檢察官偵查起訴。
    理  由
一、證據能力：
　　按刑事訴訟法第159條之1至159條之4為傳聞法則之例外規定
    ，被告以外之人於審判外之陳述，雖不符前4條之規定，而
    經當事人於審判程序同意作為證據，法院審酌該言詞或書面
    陳述作成時之情況，認為適當者，亦得為證據，刑事訴訟法
    第159條之5第1項定有明文。查本判決所引用之各該被告以
    外之人於審判外之陳述，業據檢察官及被告孫恩慈均同意有
    證據能力（院卷第121頁），本院審酌該等證據作成時之情
    狀並無違法或不當等情形，認為以之作為本案證據亦屬適當
    ，依上開規定認前揭證據資料均有證據能力。至於卷內所存
    經本院引用為證據之非供述證據部分，與本件待證事實間均
    具有關聯性，且無證據證明係公務員違背法定程序所取得，
    是依刑事訴訟法第158條之4之反面解釋，自有證據能力。
二、認定犯罪事實之理由及證據：
　　訊據被告固坦承有與告訴人蘇○○於上開時、地發生車禍，告
    訴人並受有上開傷害結果之事實，惟矢口否認有過失傷害犯
    行，於本院審理時辯稱：我經過案發路口準備要左轉進入正
    興國小，我從巷子出來之後我有先騎到路邊人行道附近，等
    沒車的時候我才往正興國小騎，騎之前我有看左右有無來車
    ，但我沒有看到任何車，當然也沒有看到告訴人的機車，確
    認沒車之後就打方向燈左轉，但我才剛彎過去車子就被撞到
    ，當時我該注意的都有注意到，是告訴人來撞我云云。惟查
    ：
　㈠被告未考領普通重型機車駕駛執照，於109年10月15日15時16
    分許，騎乘車牌號碼000-0000號普通重型機車沿高雄市三民
    區大豐二路由東往西方向行駛在外側車道，行經大豐二路59
    號前向左偏行欲左轉進入正興國小時，同向騎乘機車行駛在
    後之告訴人閃避不及，告訴人之機車右側車身因而與被告之
    機車左側車身發生碰撞，告訴人人車倒地，致受有左側鎖骨
    胸骨端非移位閉鎖性骨折之傷害等情，為被告於警詢、偵查
    及本院審理時自承在卷（警卷第2頁，偵卷第29頁，院卷第3
    3頁），與證人即告訴人於警詢、偵訊及本院審理時證述之
    情節相符（警卷第5至7頁，偵卷第21頁，院卷第127至129頁
    ），並有告訴人就診之高雄醫學大學附設中和紀念醫院急診
    部外傷病歷、護生堂傷科中醫診所診斷證明書、高雄市政府
    警察局三民第二分局道路交通事故現場圖、道路交通事故調
    查報告表㈠、㈡-1、高雄市政府警察局交通事故初步分析研判
    表、談話記錄表、交通事故照片黏貼紀錄表暨照片、被告之
    公路監理電子閘門-證號查詢機車駕駛人（警卷第19頁、第2
    1至27頁、第39至43頁，院審交易卷第15頁，院卷第45至57
    頁）等在卷可稽，上開事實首堪認定。
  ㈡本件事故確係因被告過失所致：
  ⒈按「汽車行駛至交岔路口，其行進、轉彎，應依下列規定：…
    …五、左轉彎時，應距交岔路口30公尺前顯示方向燈或手勢
    ，換入內側車道或左轉車道，行至交岔路口中心處左轉，並
    不得占用來車道搶先左轉」、「汽車駕駛人超車時，有下列
    情形之一者，處新臺幣一千二百元以上二千四百元以下罰鍰
    ：……三、在前行車之右側超車，或超車時未保持適當之間隔
    ，或未行至安全距離即行駛入原行路線」、「汽車駕駛人轉
    彎或變換車道時，有下列情形之一者，處新臺幣六百元以上
    一千八百元以下罰鍰：……四、在多車道右轉彎，不先駛入外
    側車道，或多車道左轉彎，不先駛入內側車道」，道路交通
    安全規則第102第1項第5款、道路交通管理處罰條例第47條
    第3款、第48條第1項第4款分別定有明文。據上，被告於本
    案案發路段欲超越同向行駛之告訴人而左切入內側車道、並
    轉彎騎向對向之正興國小時，正確之駕駛作為應係於交岔路
    口30公尺前顯示左轉方向燈，在告訴人之左側超車並於超車
    時保持適當之間隔，行至內側車道後駛至交岔路口中心處始
    可左轉。
　⒉經查，告訴人於本院審理中證稱：我那天騎到正興國小那裡
    ，突然發現被告的車子從我的右側出來，我來不及剎車就撞
    上去，之後就昏迷了，清醒的時候人已經在醫院了；我最後
    一個印象是，我看到被告的時候她已經轉彎在前面，她應該
    一開始是跟我平行的，然後她想要切過去，應該是要轉彎過
    去正興國小那裡，可是當我突然看到她的時候她就已經在我
    的斜前方，我來不及剎車就撞上了，當時我只有看到她的人
    跟車頭的這個範圍，她並不是要從國小對面直接騎到國小，
    她並不是垂直方向過來，如果被告是像她說的有先待轉的話
    我會發現，可是她很明顯是斜的等語明確（院卷第126至133
    頁）；被告於案發當日之道路交通事故談話紀錄表亦記載被
    告供稱：我駕駛機車沿大豐二路慢車道由東向西直行至事故
    地點時，我沒有看到對方行向，我有向左轉要進入正興國小
    大門，我有打方向燈，對方是右側車身和我左側車身碰撞等
    語，有高雄市政府警察局道路交通事故談話紀錄表在卷可佐
    （警卷第29頁），是被告於事故發生後第一時間所為之陳述
    與前揭告訴人之證述相符，亦與道路交通事故現場圖所繪製
    之2人機車行向互核一致（警卷第23頁），足認被告與告訴
    人於碰撞前應係行駛於同一車道，被告並未先駛至路旁待轉
    ；再查，觀諸事故發生後員警拍攝之現場照片，2車相撞後
    均為左車車身著地，告訴人之機車在左、車頭緊連被告之機
    車車尾，2車之機車車頭均係朝向道路右方即正興國小對面
    ，有高雄市政府警察局道路交通事故照片相片黏貼紀錄表存
    卷可查（警卷第39至43頁），被告並稱事故發生後2車之位
    置即如同照片所示，並未被移動過等語（院卷第135頁），
    則倘當日車禍經過如同被告嗣後於本院所言，其係於路邊停
    等查看後始斜切進入大豐二路欲駛向正興國小云云，則2車
    發生碰撞後，被告之機車車頭應係朝向正興國小，而非如同
    現場照片所呈現之朝向正興國小對面，益徵案發當日被告係
    與告訴人同向行駛於大豐二路，被告初始騎在告訴人右側，
    而當被告欲左轉彎至正興國小時，未提早切入內側車道，亦
    未注意附近有無其他車輛即貿然自告訴人之右側向左偏行，
    告訴人突然見到被告由右側切入前方車道，剎車不及，2車
    因而發生碰撞，此情已足認定；被告於本院審理時辯稱其有
    於路邊停等始騎入車道云云，無足採信。
　⒊又本案經高雄市政府交通局車輛行車事故鑑定委員會鑑定，
    結果亦認定被告岔路口行向左偏未注意前後左右其他車輛，
    為肇事原因，告訴人則無肇事因素，有鑑定意見書附卷可憑
    （院卷第85至86頁），而被告雖未考領普通重型機車駕駛執
    照（院審交易字卷第15頁），然其既然選擇騎乘機車行駛於
    道路，對於前開道路交通規則自難諉為不知，且依前述道路
    交通事故調查報告表㈠所載（警卷第25頁），本案案發時天
    候晴，日間自然光線，柏油路面乾燥、無缺陷，視距良好、
    無障礙物，依被告之智識、能力，客觀上並無不能注意之情
    事，卻於騎乘機車通過本案事故路口時，於超車時未注意應
    自前車之左側超車且未保持適當間隔，亦未提早切入內側車
    道為左轉作充分之預備，即貿然向左切，致與告訴人騎乘之
    機車發生擦撞，自有違反前開注意義務之過失。被告辯稱伊
    該盡的注意義務都有做到，是告訴人來撞伊云云，並不足採
    。
　⒋公訴意旨雖認被告另違反轉彎車應讓直行車之注意義務等語
    ，然道路交通安全規則第102條第1項第7款所指轉彎車應讓
    直行車先行，係適用於不同行車方向或同方向不同車道（包
    括同向二以上車道及快慢車道等）行駛之情形（最高法院10
    7年度台上字第3398號判決可資參照）。經查，被告騎乘之
    機車與告訴人上開車輛於本案事故發生前，係行駛在同向同
    車道乙節，業據告訴人證述明確，並有道路交通事故現場圖
    在卷可佐，故本案並無道路交通安全規則第102條第1項第7
    款關於轉彎車應讓直行車先行規定之適用。公訴意旨認被告
    負有轉彎車應讓直行車先行之注意義務，容有誤會，附此敘
    明。
　㈢又告訴人於發生碰撞後，被送往高雄醫學大學附設中和紀念
    醫院急診，經診斷為左鎖骨骨折，嗣告訴人清醒後轉往護生
    堂傷科中醫診所就診，經診斷受有左側鎖骨胸骨端非移位閉
    鎖性骨折之傷害等情，有高雄醫學大學附設中和紀念醫院急
    診部外傷病歷（入院時間：109年10月15日）及護生堂傷科
    中醫診所診斷證明書各1份在卷可稽（警卷第19頁，院卷第4
    5至57頁），足認被告前揭過失與告訴人前開傷勢有相當因
    果關係。
　㈣綜上所述，本件事證明確，被告上開犯行堪以認定，應予依
    法論科。
三、論罪科刑：
  ㈠按道路交通管理處罰條例第86條第1項關於汽車駕駛人無駕駛
    執照駕車因而致人受傷，依法應負刑事責任，加重其刑至二
    分之一之規定，係就刑法第284條過失傷害罪之基本犯罪類
    型於駕駛人無駕駛執照之特殊行為要件予以加重處罰，已就
    刑法過失傷害犯罪類型變更之個別犯罪行為予以加重，而成
    另一獨立罪名，自屬刑法分則加重之性質。是核被告所為，
    係犯道路交通管理處罰條例第86條第1項、刑法第284條前段
    之無駕駛執照駕車因過失致人受傷罪，並依道路交通管理處
    罰條例第86條第1項加重其刑。
  ㈡按被告在犯罪未發覺之前，向該管公務員告知其犯罪，而不
    逃避接受裁判，即與刑法第62條規定之自首條件相符，不以
    言明白首並願受裁判為必要。即或自首後，嗣後又為與其初
    供不一致之陳述，甚至否認其有過失或犯罪，仍不能動搖其
    自首之效力（最高法院73年度台上字第629號判決意旨參照
    ）。查被告於肇事後在場，處理人員前往現場處理時，當場
    承認為肇事人，有高雄市政府警察局道路交通事故肇事人自
    首情形紀錄表在卷可佐（警卷第35頁），參以被告事後復無
    逃避本案偵查及審理之情，堪認其有自首而接受裁判之意思
    ，則縱使被告否認其騎車有何過失，被告所為犯行仍合於自
    首之要件。審酌被告此舉減少事故發生之初查緝真正行為人
    所須耗費之司法資源，爰依刑法第62條前段之規定減輕其刑
    。被告同時有加重及減輕事由，依刑法第71條第1項之規定
    先加後減之。
  ㈢爰以行為人之責任為基礎，審酌被告本應注意於多車道欲左
    轉彎時，應在距離交岔路口30公尺前即駛入內側車道，且若
    欲超車時，應自前行車之左側超車，並應於超車時保持適當
    之間隔，而在換入內側車道後，應行至交岔路口中心處始得
    左轉，竟疏未注意遵守上開規定即貿然左偏欲左轉，導致本
    件事故之發生，應負全部之過失責任，並使告訴人受有前揭
    傷勢，且被告迄今否認犯行，亦未與告訴人成立和解，所為
    實有不該；惟念被告無前科，素行尚可（有臺灣高等法院被
    告前案紀錄表在卷可查），告訴人當庭表示不欲向被告請求
    任何賠償，係因被告態度不佳而不願和解等情（院卷第137
    頁），兼衡被告自述之教育程度及家庭經濟狀況（因涉及個
    人隱私，故不揭露，詳如本院審理筆錄）等一切情狀，量處
    如主文所示之刑，並諭知易科罰金之折算標準。
據上論斷，應依刑事訴訟法第299條第1項前段，判決如主文。
本案經檢察官陳永盛提起公訴，檢察官周容到庭執行職務。
中　　華　　民　　國　　111 　年　　6 　　月　　22　　日
                  刑事第三庭  審判長  法  官  林青怡
　　　　　　　　　                    法  官  王聖源
　　　　　　　　　                    法  官  胡家瑋
以上正本證明與原本無異。
如不服本判決應於收受送達後20日內向本院提出上訴書狀，並應
敘述具體理由；如未敘述上訴理由者，應於上訴期間屆滿後20日
內向本院補提理由書（均須按他造當事人之人數附繕本）「切勿
逕送上級法院」。
如因疫情而遲誤不變期間，得向法院聲請回復原狀。
中　　華　　民　　國　　111 　年　　6 　　月　　22　　日
   　　　　　　　　　　　　　　　　　 書記官  簡雅文
附錄本案論罪科刑法條
道路交通管理處罰條例第86條第1項
汽車駕駛人，無駕駛執照駕車、酒醉駕車、吸食毒品或迷幻藥駕
車、行駛人行道或行經行人穿越道不依規定讓行人優先通行，因
而致人受傷或死亡，依法應負刑事責任者，加重其刑至二分之一
。
刑法第284條
因過失傷害人者，處1年以下有期徒刑、拘役或10萬元以下罰金
；致重傷者，處3年以下有期徒刑、拘役或30萬元以下罰金。